【裁判字號】    98,交聲,67
【裁判日期】    980413
【裁判案由】    違反道路交通管理處罰條例聲明異議
【裁判全文】
臺灣苗栗地方法院交通事件裁定          98年度交聲字第67號
原處分機關  交通部公路總局新竹區監理所苗栗監理站
異  議  人
即受處分人  甲○○
上列異議人即受處分人因違反道路交通管理處罰條例案件，對於
交通部公路總局新竹區監理所苗栗監理站於民國98年2 月20日所
為之竹監苗字第裁54-Z00000000號處分（原舉發案號：公警局交
字第Z00000000號），聲明異議，本院裁定如下：
    主  文
異議駁回。
    理  由
一、按汽車駕駛人於行駛道路時，使用手持式行動電話進行撥接
    或通話者，處新臺幣（下同）3,000 元罰鍰，道路交通管理
    處罰條例第31條之1 第1 項定有明文。而手持式行動電話，
    指須以手握持而進行撥接或通話之行動電話。又所謂撥接或
    通話，指有撥號、接聽、通話或數據通訊等使用狀態者而言
    ，汽車駕駛人行駛道路禁止使用手持式行動電話實施及宣導
    辦法第2 條第2、3款亦定有明文。
二、原處分意旨略以：異議人即受處分人甲○○於民國97年12月
    12日12時29分許，駕駛車牌號碼3416-RR 號租賃小貨車行經
    國道3 號北上223 公里處，為內政部警政署國道公路警察局
    第七警察隊員警舉發「開車時使用手持式行動電話進行撥接
    、通話」違規；嗣異議人於舉發通知單所載期限內到案申訴
    ，經原處分機關函請原舉發單位查覆後，仍認異議人有上開
    違規行為明確，乃依道路交通管理處罰條例第31條之1 第1
    項暨違反道路交通管理事件統一裁罰基準及處理細則第41條
    第4 項規定，於98年2 月20日裁處異議人罰鍰新臺幣3,000
    元，原處分並無不法等語。
三、異議意旨略以：執勤員警僅以目視方式進行舉發，未搭配科
    學儀器作為佐證，此種舉發方式不僅爭議性頗高且易產生誤
    判之虞，據此自不得作為違規之證據；異議人於駕駛時使用
    手機之準備性或其他行為（例：查看時間），只要未達到道
    路交通管理處罰條例第31條之1 第1 項所禁止之事實行為前
    ，自不得視為違反道路交通規則，故件舉發違規顯為不當，
    為此向法院聲明異議，請求撤銷原處分等語。
四、經查：
（一）異議人駕駛車牌號碼3416-RR 號租賃小貨車於上揭時、地
      ，為內政部警政署國道公路警察局第七警察隊員警掣單舉
      發「開車時使用手持式行動電話進行撥接、通話」違規乙
      節，有原舉發單位即內政部警政署國道公路警察局舉發違
      反道路交通管理事件通知單1 份在卷足憑。
（二）次依證人即本件舉發警員龍一鳴於本院審理時到庭具結證
      稱：「我們二位員警一起服巡邏勤務，在國道3號北向223
      公里處，靠近台76線發現3416-RR 號車輛速度明顯較其他
      車輛慢，依我們經驗駕駛人在打電話，我們開車靠近他左
      方時，看到他手持行動電話放在耳際，我們就開啟警示燈
      ，攔停並告訴他違規手持行動電話」、「（有看到他拿電
      話距離？）隔壁車道，1、2公尺，之後就開警示燈攔車」
      、「（你車窗有無搖下？）我們二人都有清楚看到，因他
      是小貨車較高所以更容易看清楚」、「（你們看到時，異
      議人還繼續拿著行動電話？對，他還放在耳際）」、「（
      異議人的車窗是搖下還是關著？）應該關著」、「（你看
      到異議人將行動電話放在停邊的耳際？）好像是左邊，因
      我們取締行動電話是以這為標準」、「你看到這個動作，
      異議人持續多久？平行後就馬上攔停」、「（時間多久？
      ）1、2秒鐘」、「（異議人的手勢如何？）應該是左手持
      行動電話，手是彎的，因將行動電話放在耳際。」等語綦
      詳（見本院98年4 月8 日訊問筆錄）。衡諸證人龍一鳴係
      依法執行公務之人員，經到庭具結，證述其攔停舉發經過
      ，對異議人於行駛上開路段如何使用手持式行動電話通話
      之舉發過程的證述，連續而完整，顯見證人對舉發當時之
      記憶深刻，而依卷內證據資料並無任何積極證據足以證明
      證人上開證詞係屬虛偽，亦無足以令人顯信證人證述為不
      可採之品性證據或前科證據存在，本院自不得僅以證人為
      本件掣單告發異議人之員警而全盤抹煞其在訴訟上所具有
      之證人資格及其證言之證明力，故其證言應堪採信。
（三）又鑑於交通違規事實往往驟然而現、稍縱即逝，若硬性要
      求舉發員警不分違規情節，一律必須預留證據，俾便事後
      提出供法院審酌，除有現實技術可行性之困難外，勢將大
      幅提高交通管理之行政成本，並嚴重削弱道路交通管理之
      行政效能，此絕非立法者制定道路交通管理法規之本意。
      是舉發單位雖未能提出異議人違規照片或攝影畫面供異議
      人檢視，然當場舉發交通違規並不以攝影或照相存證為其
      要件，亦不以舉發錄影或照片為唯一之證明方法，若舉發
      員警係親眼見聞違規經過，並經以證人之身分具結後為證
      述，此證人證詞仍不失為證明方法之一種。本件既經證人
      龍一鳴到庭具結，證述其攔停舉發經過，確認異議人確有
      開車時使用手持式行動電話進行撥接、通話之違規事實，
      則其所為證言應屬可信，業如前述。
（四）異議人雖以前詞置辯，然按道路交通管理處罰條例第31條
      之1 第1 項規定之立法意旨，係在防止汽車駕駛人，於行
      車中使用手持式行動電話進行撥接或通話而對行車安全造
      成影響，即為維護道路交通安全，預防駕駛人因為使用行
      動電話分心操作開關或觀看電話螢幕、撥按行動電話之鍵
      盤，致未能注意車前狀況而危及他人之生命、身體、財產
      安全。是以，上開條文所稱「撥接或通話」，應為使用手
      持式行動電話之例示規定，而不排除其他使用態樣，故凡
      使用行動電話相關功能，致駕駛人須分心於操作行動電話
      ，對於行車安全造成危險者，皆應屬其規制範圍，始與前
      揭立法意旨無違。據此，駕駛人駕駛車輛行駛於道路上，
      若有使用手持式行動電話為撥號、接聽、通話、收發簡訊
      、其他數據通訊等任一行為，即便未完成通話，只要於車
      上用手為按鍵撥接動作，自已構成上開違規行為，蓋此時
      駕駛人對於道路交通狀況之注意能力已然降低。查本件異
      議人於違反道路交通管理事件陳述單中自承受舉發當時，
      確實是使用手機進行查號（見本院卷第7 頁），雖其矢口
      否認有進行撥號或通話之行為，惟異議人於車輛尚未靜止
      之行進中狀態，使用手持式行動電話，縱使並無接通，然
      異議人此操作行動電話之行為即可能降低駕駛者之反應能
      力導致有提高交通事故發生之機率，揆諸前揭說明，自應
      加以處罰。從而，異議人有開車時使用手持式行動電話進
      行撥接、通話之行為，且經合法舉發一事堪予認定，本件
      事證明確，應依法論科。
五、綜上所述，本件異議人既有前揭汽車駕駛人於行駛道路時使
    用手持式行動電話進行撥接或通話之違規行為，原處分機關
    依道路交通管理處罰條例第31條之1 第1 項之規定及違反道
    路交通管理事件統一裁罰基準表，裁處異議人罰鍰3,000 元
    ，核無違法或不當之情事，聲明異議意旨仍執前詞，任意指
    摘原處分，並無理由，應予駁回。
六、據上論斷，應依道路交通管理處罰條例第87條第2 項，道路
    交通案件處理辦法第19條，裁定如主文。
中    華    民    國    98    年    4     月    13    日
                  交通法庭  法  官  林卉聆
以上正本證明與原本無異。
如不服本裁定應於送達後5 日內向本院提出抗告狀。
                            書記官  楊慧萍
中    華    民    國    98    年    4     月    13    日


司法院資訊處製作；財團法人民間司法改革基金會備份。
